【裁判字號】    89,訴,498
【裁判日期】    901120
【裁判案由】    妨害公務等
【裁判全文】
高雄地方法院刑事判決                              八十九年度訴字第四九八號
    公  訴  人  臺灣高雄地方法院檢察署檢察官
    被      告  辛○○
    選任辯護人  康清敬
右列被告因妨害公務等案件，經檢察官提起公訴（八十八年度偵字第一六五一九號）
，本院判決如左：
    主  文
辛○○公務員假借職務上之機會，以故意犯連續行使偽造特許證，足以生損害於公眾
，處有期徒刑拾月。
    事  實
一、辛○○係高雄市政府新聞處第一科之辦事員（目前任職於高雄市苓雅區公所擔任
    里幹事乙職），承辦電影映演業者申請設立、變更許可證書之核發作業，為依據
    法令從事於公務之人員，明知宏總文化育樂事業股份有限公司（以下簡稱宏總公
    司）在高雄市苓雅區○○○路六十三號地下樓設有「金星」、「銀星」、「鑽星
    」三家電影院，其中金星電影院依高雄市政府新聞處於民國八十三年一月六日以
    高市新處影映變（八三）字第○○一號所核發之電影片映演業變更設立許可證書
    ，其營業場所為「高雄市苓雅區○○○路六十三號地下樓之一」僅限一廳，惟該
    公司擅自於該電影院內增設二廳，並違規放映電影營業，宏總公司雖曾向高雄市
    政府新聞處申請增設放映廳數，惟因未辦理使用執照而未獲准，宏總公司因而未
    再提出申請。詎於八十五年九月間，宏總公司向經濟部辦理增資，其資本額由新
    台幣（下同）一億九千萬元增為一億九千九百萬元，依法應向高雄市政府新聞處
    為映演許可證書之變更登記，嗣經宏總公司財務課長壬○○向辛○○告知上開增
    設放映廳數遭駁回及欲辦理增資變更登記之事宜後，辛○○因與宏總公司人員熟
    識，明知宏總公司並未提出申請增加放映廳數之申請，竟利用宏總公司交付變更
    資本總額相關文件辦理增資變更登記而假借職務上之機會，將金星電影院之許可
    證書底稿由一廳增加為兩廳（即ＡＢＣ廳），並交由不知情之工友戊○○繕打，
    再交由不知情之用印人員蓋用新聞處大印，嗣偽造完成並順利取得許可證書後，
    辛○○即親自交予宏總公司職員己○○而行使，足以生損害於電影片映演業主管
    機關對於許可證核發之正確性。又辛○○明知冠宇開發股份有限公司（以下簡稱
    冠宇公司）所屬之大華僑電影院，依高雄市政府新聞處於八十六年一月十一日以
    高市新處影映變（八六）字第○○一號所核發之電影片映演業變更設立許可證書
    ，其營業場所為「高雄市三民區○○○路五三五號地下一樓Ｂ二廳、底下一層之
    一、三樓之一、三樓之二、三樓之三、四樓之一、四樓之二、四樓之三」，並未
    包括地下室二樓之一、二樓之二，惟該公司自八十六年間起，即擅自於該地下室
    二樓之一、二樓之二增設二廳，並違規放映電影營業，嗣於八十六年七月間，寰
    藝電影股份有限公司（以下簡稱寰藝公司）向冠宇公司購併大華僑電影院，該公
    司遂委託理律法律事務所就公司名稱及負責人變更等事項向高雄市政府新聞處申
    請變更設立許可證書，而辛○○於承辦該項業務時，復承上開偽造特許證之概括
    犯意，明知寰藝公司並未提出申請增加放映廳數之申請，再利用寰藝公司申請變
    更事業名稱及負責人而假借職務上之機會，將大華僑戲院之許可證書底稿營業所
    在地下增列「二樓之一、二樓之二」，並交由不知情之工友戊○○繕打，再交由
    不知情之用印人員蓋用新聞處大印，嗣偽造（公訴人誤繕為變造）完成並順利取
    得許可證書後，辛○○即親自交予寰藝公司職員甲○○而行使，足以生損害於電
    影片映演業主管機關對於許可證核發之正確性。嗣於八十七年三月十九日，經高
    雄市政府新聞處人員前往上開金星電影院及大華僑戲院院查察有無違規放映之情
    形時，經向宏總公司及寰藝公司調取上開許可證書查驗結果，始查知上情。
二、案經法務部調查局高雄市調查處移送臺灣高雄地方法院檢察署檢察官偵查起訴。
    理  由
一、訊據被告辛○○固坦承曾任高雄市政府新聞處第一科辦事員，並於右揭時間承辦
    寰藝公司申請變更事業名稱及負責人之事實，惟矢口否認有何偽造許可證書之犯
    行，辯稱：大華僑戲院變更負責人，並沒有增設二樓之廳數，宏總公司八十五年
    申請時並未核准，伊並不知道為何許可證書會有增加之廳數，並不是伊偽造許可
    證書的，許可證書均係由公司人員自行所領取，而非由其所交付云云。然查，八
    十七年三月十九日高雄市政府新聞處人員曾前往上開金星電影院及大華僑戲院查
    察違規放映情形，經向業者調取電影片映演業變更設立許可證書查驗結果，發現
    金星電影院及大華僑戲院之前開許可證書係未經申請而核發之偽造許可證書等情
    ，業據證人即高雄市政府新聞處第一科科長庚○○於調查處調查中及偵查時證述
    綦詳，復有上開偽造之高市新處影映變（八三）字第○○一號及高市新處影映變
    （八六）字第○○八號電影片映演業變更設立許可證書各一紙在卷可憑；另寰藝
    公司向高雄市政府新聞處申請上開變更公司名稱及負責人之許可證書時，該業務
    係由被告辛○○所承辦，亦有該申請案卷宗影本一份在卷可稽；而金星電影院及
    大華僑戲院均未申請增設放映廳數乙節，亦據證人即宏總公司之總經理乙○○、
    職員己○○、財務課長壬○○於調查處調查、偵查中及本院審理時（見九十年七
    月三十一日審判筆錄），證人即寰藝公司經理甲○○於調查處調查中及偵查中證
    述明確，且上開偽造之金星電影院高市新處影映變（八三）字第○○一號電影片
    映演業變更設立許可證書，係由被告辛○○親自交予宏總公司之職員己○○，偽
    造之大華僑戲院高市新處影映變（八六）字第○○八號電影片映演業變更設立許
    可證書，係由被告辛○○親自交予寰藝公司經理甲○○等情，業據證人甲○○、
    己○○分別於調查處調查、偵查中及本院審理時證稱明確，是上開許可證書既有
    偽造之情形，且係由被告所承辦，亦由被告交予宏總公司及寰藝公司之人員，則
    上開許可證書係由被告所偽造者，灼然甚明。再參以證人即高雄市政府新聞處第
    一科股長丁○○於本院審理時到庭證稱：金星電影院及大華僑戲院的許可證書均
    有用空的影印證書當底稿，被告是用鉛筆寫的，將資料寫在上面，經核准後，再
    將空白證書交由打字等語；而證人庚○○於本院審理時到庭證述：二家電影院申
    請時會有底稿，底稿伊均看的很詳細，如果有錯會作修改，當時底稿應該沒有增
    加廳數，首長核准後會交給承辦人員等語（見本院九十年十月二十三日審判筆錄
    ），證人即擔任該處校對工作之丙○於本院審理時亦到庭證稱：八十五年及八十
    六年許可證是由戊○○所繕打，大華僑戲院的證書校對時完全依照原稿，證照部
    分繕打用印後，會交給承辦人員即被告，通常申請證照均有簽稿及底稿，是承辦
    人員所書寫的，經首長核閱後再依底稿作校對等語（見本院九十年七月十日審判
    筆錄），顯見上開偽造之許可證書確係由被告將申請變更許可證書底稿經首長核
    閱後，再於底稿上書寫增設之放映廳數，再將該已增設廳數之許可證書，交由不
    知情之戊○○打字後，並由用印人員蓋用大印製作正本而偽造上開許可證書甚明
    ，是被告前開所辯，顯係諉卸飾詞，委不足採，本件事證明確，被告犯行洵堪認
    定。
二、核被告辛○○所為係犯刑法第二百十六條、第二百十二條之行使偽造特種文書罪
    。其偽造許可證之低度行為為行使之高度行為所吸收，不另論罪。被告利用不知
    情之戊○○繕打及用印人員蓋用新聞處大印以遂行其犯行，為間接正犯。被告辛○○假借職務上之機會觸犯本罪，應依刑法第一百三十四條加重其刑。又被告先
    後二次犯行，時間緊接，方法相同，觸犯構成要件相同之罪名，顯係基於概括之
    犯意為之，為連續犯，應依刑法第五十六條規定以一罪論，加重其刑，並依法遞
    加之。公訴意旨雖僅認被告係犯第二百十二條之罪，而漏未引用刑法第二百十六
    條，然起訴事實既已載明該許可證均已交付宏總公司職員己○○及寰藝公司職員
    甲○○而使用之行為，本院自得予以審判。爰審酌被告身為承辦電影映演業者申
    請設立、變更許可證書核發作業之公務員，不知謹守職責維護法律，有失公務員
    應有之品德，嚴重破壞公務員形象及電影片映演業主管機關對於許可證核發之正
    確性，且犯後猶飾詞圖卸，不知悔悟等一切情狀，量處如主文所示之刑，以資懲
    儆。至偽造之前開許可證書，業已由高雄市政府新聞處收回，有該處八十七年三
    月三十一日八七高市新處一字第一二七四號函及八十七年六月一日八七高市新處
    一字第二一一四號函各一紙附於偵卷可稽，並非被告所有，亦非屬必須沒收之物
    ，爰不另為沒收之諭知，併此敘明。
三、公訴意旨另以：被告辛○○為掩飾上開偽造文書之犯行，另趁機將上開偽造之許
    可證書底稿予以隱匿，因認被告尚涉有刑法第一百三十八條之隱匿職務上掌管公
    文書罪嫌，惟查：雖現留存於新聞處之檔案卷宗中，業已無上開許可證書之底稿
    ，業據證人庚○○於偵查中證述明確，然該許可證書係附於申請案卷中並已歸檔
    ，而由檔案室人員所掌管中，即已非由被告掌管中，且證人庚○○於本院審理時
    到庭證稱：歸檔的檔案承辦人員不可調閱，要有主管級人員核閱同意後才能調閱
    ，並不能確定檔案遺失是被告所為等語（見本院九十年十月二十三日審判筆錄）
    ，而證人丁○○於本院審理時亦到庭證述：歸檔的檔案是由檔案室人員管理，承
    辦人員如需要可依程序調閱，調閱時需要依程序簽寫文件，被告是否有依程序調
    閱伊不清楚，亦沒有親眼看到許可證底稿是由被告取走的等語（見本院九十年十
    月二十三日審判筆錄），顯見證人庚○○、丁○○均無法證明該許可證之底稿確
    係被告所取走並加以隱匿，且亦無其他證據足資證明該許可證底稿之遺失確與被
    告有關，是自難於無其他證據之佐證情形下，僅憑被告有前開偽造許可證書之犯
    行，即認被告有隱匿該許可證書底稿之行為，被告此部份之犯行，應屬不能證明
    ，揆諸刑事訴訟法第一百五十四條：「犯罪事實應依證據認定之，無證據不得推
    定其犯罪事實」之規定，本應就被告所涉之此部分事實為無罪之諭知，惟公訴人
    認此部份與前揭有罪部份有牽連犯之裁判上一罪關係，爰不另為無罪之諭知，併
    此敘明。
據上論斷，應依刑事訴訟法第二百九十九條第一項前段，刑法第五十六條、第二百十
六條、第二百十二條、第一百三十四條，罰金罰鍰提高標準條例第一條前段，判決如
主文。
中      華      民      國    九十      年     十一     月     二十     日
                                  臺灣高雄地方法院刑事第一庭
                                      法  官    陳玉聰
右正本證明與原本無異。
如不服本判決，應於判決送達後十日內，向本院提出上訴狀。
                                      書記官    鄭淑臻
中      華      民      國      九十    年     十一     月      二十    日
附錄本判決論罪科刑法條全文：
刑法第二百十二條
偽造、變造護照、旅券、免許證、特許證及關於品行、能力、服務或其他相類之證書
、介紹書，足以生損害於公眾或他人者，處一年以下有期徒刑，拘役或三百元以下罰
金。
刑法第二百一十六條
行使第二百十條至第二百十五條之文書者，依偽造、變造文書或登載不實事項或使登
載不實事項之規定處斷。


司法院資訊處製作；財團法人民間司法改革基金會備份。
